【裁判字號】    90,竹小,237
【裁判日期】    901226
【裁判案由】    給付管理費
【裁判全文】
臺灣新竹地方法院民事判決  九十年度竹小字第二三七號
    原      告  春福江山大廈管理委員會
    法定代理人  王明繡
    訴訟代理人  甲○○
    被      告  乙○○
右當事人間給付管理費事件，本院判決如左：
    主      文
被告應給付原告新台幣貳萬貳仟伍佰元，及自民國九十年七月二十一日起至清償日止
，按年息百分之五計算之利息。
原告其餘之訴駁回。
訴訟費用新臺幣柒佰肆拾參元，其中新臺幣陸佰壹拾玖元由被告負擔，餘由原告負擔
。
本判決第一項得假執行。
    事實及理由
一、原告訴之聲明：被告應給付原告新台幣（下同）二萬七千四百元，及自支付命令
    送達翌日起至清償日止，按年息百分之五計算之利息。
二、事實摘要：
    原告主張被告係位於新竹市○○路一０五０巷二一０號四樓房屋（下稱系爭房屋
    ）之所有人，為春福江山大廈社區之住戶，而春福江山大廈社區於民國八十六年
    一月間經由住戶先前於八十五年八月二十日召開住戶會議即區分所有權人會議，
    決議選任管理委員後，成立管理委員會並向主管機關報備，當時住戶會議並通過
    社區住戶每月應繳納停車費，其中較大車位者一千二百元，較小者一千元（被告
    屬較小車位者），管理費每戶每月應繳五百元。嗣於八十六年十月八日召開之住
    戶會議，並決議將停車費一千元者，調漲為一千二百元，其後於八十八年七月間
    ，管委會復決議將管理費從每月五百元調漲為六百元。嗣後再於八十九年十月五
    日召開住戶大會，並決議改選出新任的管理委員。而被告原本均如期繳納停車費
    及管理費，詎自八十九年二月份起，至九十年六月份為止，除其中之八十九年十
    一、十二月份管理費及停車費業已繳納外，其餘部分迄未繳納，尚積欠二萬七千
    四百元，屢經原告發函催討，被告均置之不理，原告爰訴請被告給付上開停車費
    及管理費二萬七千四百元及自支付命令送達翌日起至清償日止，按年息百分之五
    計算之利息等語；被告對於其係春福江山大廈社區中系爭房屋之所有人，及其自
    八十六年間起至八十九年一月間為止，均有如期繳納管理費及停車費一節並不否
    認，惟以：本社區於八十七、八十八年間均未召開區分所有權人會議，而八十九
    年間雖有召開，但召集人並未依照合法程序通知住戶開會，且開會當天亦因出席
    人數不足而流會，既然社區未經合法程序以改選管理委員，故目前之管理委員會
    是否合法成立的單位，已有疑義。又依照管理規約第四條第一款規定：社區經費
    （包含管理費等）應由財務委員依社區現行之需求及未來發展之需要製作預算書
    ，經區分所有權人會議決議，並記載於會議紀錄中，始能向住戶收取，然管委會
    自成立以來，有關收取之停車費及管理費，事先均未曾製作預算書提經區分所有
    權人會議決議通過及記載於會議紀錄之中，且其嗣後隨意由管委會本身調漲費用
    數額，更屬無據。又依公寓大廈管理條例施行細則之規定，管理費及停車費應訂
    明於社區規約中，否則不生效力，然本件社區規約中未有停車費及管理費之約定
    ，則原告向被告請求，自無依據等語，以資置辯。
三、本院之判斷：
（一）原告主張被告係系爭房屋之所有人，為春福江山大廈社區之住戶，而春福江山
      大廈社區於八十六年一月間經由住戶先前於八十五年八月二十日召開住戶會議
      即區分所有權人會議，決議選任管理委員後，成立管理委員會並訂定規約，且
      向主管機關報備，而被告自管理委員會成立初始，均按月繳納管理費五百元及
      停車費一千元於原告，惟自八十九年二月份起，至九十年六月份為止，除其中
      之八十九年十一、十二月份管理費及停車費業已繳納外，其餘部分迄未繳納之
      情，為被告所不爭執，且據本院依職權向新竹市東區公所調閱取得原告社區於
      八十六年間，向新竹市東區公所報備成立管理委員會時，檢附之相關區分所有
      權人會議紀錄、名冊、規約等資料影本在卷可憑，堪信為真實。本件兩造間有
      爭執，應予以審究者，在於：(1)該社區目前的管理委員會，是否合法成立，在
      當事人能力及法定代理人之代表權方面有無欠缺？(2)原告有無向被告收取管理
      費及停車費之合法依據？其得向被告收取之費用為何？經查：
  １、按「管理委員會有當事人能力」，公寓大廈管理條例第三十五條第一項定有明
      文。本件原告係於八十六年一月間，經由住戶先前於八十五年八月二十日召開
      住戶會議即區分所有權人會議，決議選任管理委員後，成立管理委員會並訂定
      規約，且向主管機關報備成立該管理委員會，並經主管機關即新竹市東區區公
      所准予核備之情，已如前述，而被告亦不爭執其社區於八十六年間所成立之管
      理委員會，係屬合法之組織，是依上開之規定，原告自已具有當事人能力。至
      原告社區該管理委員組織成立後，其管理委員會之管理委員未依管理規約及公
      寓大廈管理條例之規定定期改選並辦理交接，應僅生其該未依法產生之管理委
      員會中之主任委員，是否具合法代理原合法成立之管理委員會之問題，要不影
      響原已合法成立之管理委員會之當事人能力。就此，被告雖辯稱其社區於八十
      七、八十八年間均未召開區分所有權人會議，以定期改選管理委員，此亦為原
      告所不爭執，堪信為實。惟被告另辯稱八十九年間雖有召開住戶大會，但召集
      人並未依照合法程序通知住戶開會，且開會當天亦因出席人數不足而流會，而
      社區既未經合法程序定期改選管理委員，以籌組管理委員會，故目前之管理委
      員會非合法之組織云云，然為原告所否認。查，該社區確已於八十九年十月二
      日由當時之召集權人黃淑惠以有召開會議之急迫性為由，以公告之方式，通知
      住戶於同月五日召開區分所有權人會議，其後並於同月五日召開該次區分所有
      權人會議，以改選管理委員之情，有被告提出之該次會議之會議記錄影本一份
      在卷可憑。雖該次會議之召集通知之方法，以公告方式為之，程序上是否合法
      ，容有爭執之餘地，惟此僅係召集程序是否違法之問題，則類推適用公司法第
      一百八十九條或民法第五十六條第一項規定之結果，僅係住戶得否於法定期間
      內訴請法院撤銷該決議而已，自不得遽認該決議內容已無效，準此，可認於八
      十九年十月五日區分所有權人會議所為改選管理委員之決議內容，仍屬合法有
      效，則據此所組成之管理委員會，難認其為不合法。至於該社區於八十七、八
      十八年間，雖未依公寓大廈管理條例及規約之規定，定期召開住戶大會，改選
      管理委員以組成管理委員會，惟其後於八十九年間既經合法改選而組成管理委
      員會，已如前述，則縱使先前未經改選之管理委員會，其法定代理人即主任委
      員之代表權之欠缺，亦經補正而治癒，更無欠缺當事人能力之問題，是被告辯
      稱該社區之管理委員會並非合法組織，而質疑其之當事人能力或法定代理人之
      代表權云云，尚不成立。
  ２、至就原告向住戶收取管理費及停車費部分，查，依該社區所訂定之規約肆、財
      務運作一、預算與決算報告項中，固規定：「社區經費應由財務委員依社區現
      行之需求及未來發展之需要製作預算書，經區分所有權人會議決議通過，並記
      載於會議紀錄中」，而規約肆、三、收支方法中，規定「社區經費收入中，包
      括管理費，係每期三個月於開徵前三日公告管理費預算表及住戶每戶應繳金額
      ，且社區經費收入中，亦包括其他未述及之社區經費收入，此應依管理委員會
      或區分所有權會議決議辦理」之情，有該份規約影本在卷可憑。是依上開社區
      規約之規定，原告就有關管理費及其他未述及之社區經費收入（包括停車費）
      之收取，固然須經區分所有權人會議之決議通過，且其中管理費部分，並應經
      記載於會議紀錄之中。而就原告所屬社區成立管理委員會以來，所合法召開並
      有效決議之區分所有權人會議，即八十五年八月二十日及八十九年十月五日作
      成之決議，其會議紀錄之中，均未有議決停車費及管理費收取之記載之情，有
      上開二份會議紀錄影本在卷可憑，亦為原告所不否認。惟原告主張於八十五年
      八月二十日決議當時，已通過決議，其中管理費每戶每月收取五百元，停車費
      大者每戶每月一千二百元，小者每月一千元，而多數住戶包括被告，數年來均
      已如數繳納上開費用予管理委員會之情，有原告提出之住戶繳納費用之費用明
      細表影本在卷可憑，且被告亦不爭執其於八十九年二月之前，均已如數繳納管
      理費及停車費，參以證人即曾任該社區管理委員之黃宏章於本院另案九十年度
      竹小字第二三五號事件審理時，到庭證稱管理費之收取一開始是依建商幫住戶
      召開之住戶大會所決定之管理費五百元、停車費一千元來收取等語（見九十年
      度竹小字第二三五民事卷九十年十一月九日言詞辯論筆錄），且於本院另案即
      九十年度竹小字第二四三號給付管理費事件中，該案之被告彭志賢亦到庭陳稱
      ：「第一次住戶大會係由建設公司召集，並有選舉管理委員，並通過規約及管
      理費之收取，但之後管理費之調整，均係由管理委員自行調漲... 」等情（見
      該卷九十年十月十六日言詞辯論筆錄）。準此，堪認原管理委員會原所收取之
      每月管理費五百元及停車費用一千元之標準，業經區分所有權人會議決議通過
      ，被告辯稱未經住戶大會決議通過云云，尚屬無據。至於該決議之會議紀錄雖
      然未經記載收取管理費之決議內容，然並不影響決議之效力，其記載與否，僅
      係作為認定決議內容之證據而已。
  ３、至就被告辯稱有關停車費及管理費應訂明於社區規約中，否則不生效乙節，經
      查，按「共用部分、約定共用部分管理、維護費用之特別約定非經載明於規約
      者，不生效力」，固為公寓大廈管理條例施行細則第二條第四條所明定，惟「
      公寓大廈之專用部分、約定專用部之修繕、管理、維護，由各該區分所有權人
      或約定專用部分之使用人為之，並負擔費用。共用部分、約定共用部分之修繕
      、管理、維護，由管理負責人或管理委員會為之，其費用由公共基金支付或由
      區分所有權人按其應有部分比例分擔之。前項共用部分、約定共用部分之管理
      、維護費用，區分所有權人會議或規約另有約定者，從其約定」，亦為公寓大
      廈管理條例第十條所明定。查，依春福江山社區管理規約財務運作部分之收支
      方法中社區經費收入項下，僅就公共基金、管理費及其他收入為規定，而其他
      收入規定中係規定「其他未述及之社區經費收入依管理委員或區分所有權會議
      決議辦理」，已如前述，並於管理規約最末項其他規定部分亦明定「規約以外
      之事項及決議由區分所有權人會議、管理委員會依權責決議辦理並公告之」。
      是停車費用部分既屬於其他收入部分，並於規約中約定由區分所有權人會議決
      議處理，故上開經決議通過之停車費一千元，對社區住戶自屬有效。至就管理
      費用部分，上開規約並未載明社區大廈管理費之收取金額須明定於規約中，且
      有關管理費用收取之金額，亦非屬公寓大廈管理條例施行細則第二條之事項，
      故僅區分所有權人會議決議通過，應認已對住戶發生效力，自無須將其金額訂
      明於規約之中，是被告辯稱原告社區因未將停車費及管理費訂明於規約中，故
      其收取之決議不生效力云云，亦無足採。至管理委員會嗣後將停車費及管理費
      自行調漲為六百元及一千二百元，並未經區分所有權人會議決議通過之事實，
      為原告所自承，而查，固然該社區管理規約中並未明確規定調漲管理費、停車
      費須經區分所有權人會議決議，然原告社區管理規約中亦未明定管理委員會有
      自行調漲管理費用之權限，則依規約上開最末項之規定，自應由區分所有權人
      會議、管理委員會依權責決議辦理，而管理費、停車費之收取事涉各區分所有
      權人之權益甚鉅，自非得由管理委員會逕行決議辦理為之，是該調漲部分之管
      理費及停車費，既未經區分所有權人會議決議通過，則對區分所有權人應不生
      效力。
（二）綜上所述，原告既係合法成立之管理組織，且於提起本件訴訟時迄至言詞辯論
      終結時止，均係由有合法取得法定代理權人為訴訟行為，則原告依原經區分所
      有權人會議決議通過之收費標準即管理費每月五百元、停車費每月一千元，訴
      請被告給付管理費及停車費，核屬正當。而被告對其自八十九年二月起，除同
      年十一月、十二月份有繳納費用外，至九十年六月間為止，均未繳納費用乙節
      ，亦不爭執，依此，原告得請求被告之費用，以管理費每月五百元、停車費一
      千元計算結果，為二二五００元（即【一０００加五００】乘以十五個月等於
      共計二萬二千五百元。
（三）末按給付有確定期限者，債務人自期限屆滿時起，負遲延責任。給付無確定期
      限者，債務人於債權人得請求給付時，經其催告而未為給付，自受催告時起，
      負遲延責任。其經債權人起訴而送達訴狀，或依督促程序送達支付命令，或為
      其他相類之行為者，與催告有同一之效力。遲延之債務，以支付金錢為標的者
      ，債權人得請求法定利率計算之遲延利息。民法第二百二十九條第一項、第二
      項定有明文。原告請求被告給付管理費及停車費，兩造並未約定給付期限，應
      從原告催告被告給付翌日起算，是原告請求被告自支付命令送達翌日即九十年
      七月二十一日起算法定遲延利息，尚屬可採。從而，本件原告訴請被告給付二
      萬二千五百元及自九十年七月二十一日起至清償日止，按年息百分之五計算之
      利息，為有理由，應予准許，逾此範圍之請求，為無理由，應予駁回。
（四）本件係小額訴訟判決，就原告勝訴部分，依職權宣告假執行。
（五）本件為判決之基礎已臻明確，兩造其餘攻擊、防禦方法及提出未經援用之舉證
      ，經本院審酌後，核與判決之結果無影響，爰不一一論駁，附此敘明。
四、據上論結，原告之訴為有一部有理由，一部無理由，爰依民事訴訟法第四百三十
    六條之二十三、第四百三十六條第二項、第七十九條但書、第四百三十六條之十
    九第一項、第四百三十六條之二十，判決如主文。
中      華      民      國    九十      年      十二    月    二十六    日
                                  臺灣新竹地方法院新竹簡易庭
~B法      官  鄭政宗
右為正本係照原本作成。
如對本判決上訴，非以其違背法令為理由不得為之，且須於判決送達後廿日內以上訴
狀記載上訴理由向本院提出上訴狀（須按他造當事人之人數附繕本）。
~B法院書記官  王恬如
中      華      民      國    九十      年     十二     月    二十六    日


司法院資訊處製作；財團法人民間司法改革基金會備份。
